【裁判字號】    96,簡,843
【裁判日期】    970609
【裁判案由】    勞保
【裁判全文】
臺北高等行政法院判決
                                     96年度簡字第843號
原      告  甲○○
被      告  勞工保險局
代  表  人  乙○○（總經理）
上列當事人間因勞保事件，原告不服行政院勞工委員會中華民國
96年8 月24日勞訴字第0960016788號訴願決定，提起行政訴訟。
本院判決如下：
    主  文
原告之訴駁回。
訴訟費用由原告負擔。
    事  實
一、事實概要：原告係由昇泰報關股份有限公司（以下簡稱昇泰
    報關公司）申報加入勞工保險之被保險人，於95年10月31日
    退職申請老年給付。緣昇泰報關公司前於92年11月1 日將原
    告投保薪資由新台幣（下同）16,500元調整為31,800元，復
    於94年3 月1 日將原告投保薪資由31,800元調整為40,100元
    ，經被告派員訪查，據昇泰報關公司所提供原告92、94年度
    薪資所得扣繳憑單及92年5 月至95年6 月各月薪資明細資料
    核算結果，原告上開投保薪資調整之申報與勞工保險條例第
    14條規定不符，被告乃於96年1 月4 日以保承行字第095605
    83650 號函核定將該2 筆即92年11月1 日及94年3 月1 日投
    保薪資調整分別逕予更正為18,300元及21,000元，已繳之保
    險費依勞工保險條例第16條第2 項規定不予退還，所請老年
    給付錄案另辦。原告不服，申請審議結果，經勞工保險監理
    委員會於96年4 月18日以96保監審字第0504號審定書予以駁
    回。原告仍不服，提起訴願，亦遭決定駁回，遂向本院提起
    行政訴訟。
二、兩造聲明：
  (一)原告聲明：
    1.訴願決定及原處分均撤銷。
    2.訴訟費用由被告負擔。
  (二)被告聲明：
    1.駁回原告之訴。
    2.訴訟費用由原告負擔。
三、兩造主張：
  (一)原告起訴意旨略謂：
    本件原告加入勞工保險已有30餘年，於96年10月底辦理退休
    並申請老年給付。由於原告原服務之單位係報關公司，以勞
    務服務為業，部分所得須由原服務單位以原告名義開立勞
    工資作為收據交付廠商，年終再由廠商開立薪資扣繳憑單交
    由原告報繳，故原告真正所得係廠商及原服務單位所開憑證
    之總和，投保單位開立之薪資扣繳憑單會較實際所得低。詎
    被告自始至終未詢問過原告，僅函查投保單位，據該單位所
    開立之薪資年扣繳憑單，逕以投保單位多報投保薪資為由，
    按較低之投保薪資金額核定給付。然原告工作30餘年，按常
    理薪資自不可能僅有1 、2 萬元，且被告對於原告提出之全
    年扣繳所得憑證竟也不予採信，迨原告提起訴願，訴願機關
    亦未詢問原告，僅係內部發個公文即決定駁回原告之訴願，
    枉顧原告之權益。另被告認投保單位應開立全額扣繳憑單，
    95年度扣繳憑單原告業已囑咐原服務單位全額開立，但被告
    仍不以此認定原告之投保薪資，不無矛盾。綜上，勞保費係
    原告辛苦工作30餘年所繳納，被告單憑薪資憑證作出不利原
    告之核定，實難令人甘服，訴願決定及原處分均應予撤銷。
  (二)被告答辯意旨略謂：
    1.按「本保險保險效力之開始及停止、月投保薪資、投保薪
      資調整、保險費負擔、保險費繳納、保險費寬限期與滯納
      金之徵收及處理、基金之運用與管理，除本法另有規定外
      ，準用勞工保險條例及其相關規定辦理。」，為就業保險
      法第40條所規定。次按「前條所稱月投保薪資，係指由投
      保單位按被保險人之月薪資總額，依投保薪資分級表之規
      定，向保險人申報之薪資；被保險人薪資以件計算者，其
      月投保薪資，以由投保單位比照同一工作等級勞工之月薪
      資總額，按分級表之規定申報者為準。被保險人為第6 條
      第1 項第7 款、第8 款及第8 條第1 項第4 款規定之勞工
      ，其月投保薪資由保險人就投保薪資分級表範圍內擬訂，
      報請中央主管機關核定適用之。」、「被保險人為薪資，
      如在當年2 月至7 月調整時，投保單位應於當年8 月底前
      將調整後之月投保薪資通知保險人；如在當年8 月至次年
      1 月調整時，應於次年2 月底前通知保險人。其調整均自
      通知之次月1 日生效。第1 項投保薪資分級表，由中央主
      管機關擬訂，報請行政院核定。」、「本條例第14條第1
      項所稱月薪資總額，以勞動基準法第2 條第3 款規定之工
      資為準；其每月收入不固定者，以最近3 個月收入之平均
      為準；實物給與按政府公布之價格折為現金計算。」，復
      分別為勞工保險條例第14條第1 項、第2 項、勞工保險條
      例施行細則第32條第1 項所明定。又「本法用辭定義如左
      ：．．．三、工資：謂勞工因工作而獲得之報酬；包括工
      資、薪金及按計時、計日、計月、計件以現金或實物等方
      式給付之獎金、津貼及其他任何名義之經常性給與均屬之
      。」，勞動基準法第2 條第3 款定有明文。
    2.本件原告於95年10月31日退職請領老年給付前，昇泰報關
      公司分別於92年11月1 日及94年3 月1 日將原告之投保薪
      資由16,500元漸次調整為31,800元及40,100元，經被告派
      員訪查，據該單位提供原告92、94年度薪資所得扣繳憑單
      及92年5 月至95年6 月各月薪資資料核算結果，上開薪資
      資料年度總額高於薪資所得扣繳憑單總額甚多，上開薪資
      資料顯不足採信，被告另據原告92、94年度薪資所得扣繳
      憑單總額核算，其92、94年度月平均薪資分別約為18,000
      元及20,833元，惟該單位於92年11月1 日及94年3 月1 日
      將原告投保薪資分別調整為31,800元及40,100元，因與月
      平均薪資不符，被告乃依規定將原告92年11月1 日及94年
      3 月1 日投保薪資調整分別逕行更正為18,300元及21,000
      元，已繳之保險費依勞工保險條例第16條第2 項規定不予
      退還，並於96年1 月4 日以保承行字第09560583650 號函
      復該單位在案。原告雖訴稱略以其參加勞保30餘年，勞保
      費乃其本人辛苦繳納，原服務之昇泰報關公司係以勞動服
      務為業，部分所得係開立勞工資交予廠商，待年終由廠
      商再開立薪資扣繳憑單交由原告報繳，故原告真正所得係
      廠商及原服務單位所開憑證之總和等語。惟查原告於其他
      單位所獲得之薪資收入，依規定不得列入昇泰報關公司薪
      資總額申報投保薪資，被告仍未便認定原告92年11月1 日
      及94年3 月1 日於該單位之薪資總額確已達31,800元及40
      ,100元，故依規定將原告該2 筆投保薪資調整逕予更正為
      18,300元及21,000元，並無不符。另原告此次提供之95年
      度薪資所得扣繳憑單，並未於被告查核時或提起審議及訴
      願時提出，顯為事後補具，難以採信。綜上，原告之訴為
      無理由，應予駁回。
    理  由
一、本件起訴時被告之代表人為廖碧英，嗣於本件訴訟程序進行
    中變更為乙○○，茲由其聲明承受訴訟，核無不合，應予准
    許，合先敘明。
二、按「本保險保險效力之開始及停止、月投保薪資、投保薪資
    調整、保險費負擔、保險費繳納、保險費寬限期與滯納金之
    徵收及處理、基金之運用與管理，除本法另有規定外，準用
    勞工保險條例及其相關規定辦理。」，就業保險法第40條定
    有明文。次按「前條所稱月投保薪資，係指由投保單位按被
    保險人之月薪資總額，依投保薪資分級表之規定，向保險人
    申報之薪資；被保險人薪資以件計算者，其月投保薪資，以
    由投保單位比照同一工作等級勞工之月薪資總額，按分級表
    之規定申報者為準。被保險人為第6 條第1 項第7 款、第8
    款及第8 條第1 項第4 款規定之勞工，其月投保薪資由保險
    人就投保薪資分級表範圍內擬訂，報請中央主管機關核定適
    用之。」、「被保險人為薪資，如在當年2 月至7 月調整時
    ，投保單位應於當年8 月底前將調整後之月投保薪資通知保
    險人；如在當年8 月至次年1 月調整時，應於次年2 月底前
    通知保險人。其調整均自通知之次月1日 生效。第1 項投保
    薪資分級表，由中央主管機關擬訂，報請行政院核定。」、
    「本條例第14條第1 項所稱月薪資總額，以勞動基準法第2
    條第3 款規定之工資為準；其每月收入不固定者，以最近3
    個月收入之平均為準；實物給與按政府公布之價格折為現金
    計算。」，復分別為勞工保險條例第14 條 第1 項、第2 項
    、勞工保險條例施行細則第32條第1 項所規定。又按「本法
    用辭定義如左：．．．三、工資：謂勞工因工作而獲得之報
    酬；包括工資、薪金及按計時、計日、計月、計件以現金或
    實物等方式給付之獎金、津貼及其他任何名義之經常性給與
    均屬之。」，勞動基準法第2 條第3 款亦有明定。是以，由
    勞工保險條例第14條第1 項前段及勞工保險條例施行細則第
    32條第1 項就所稱「月投保薪資」之規定可知，勞工保險制
    度之投保薪資，應與勞工之實際薪資（工資）相符或相近，
    投保單位如未覈實任意為勞工申報或調整投保薪資，保險人
    自有權覈實調整之，以維持勞工保險制度之運作甚明；且勞
    工保險係採申報制度，被保險人之投保薪資經投保單位申報
    調整後，除非其申報調整違反相關法令規定，原則上均予採
    納，嗣後保險人如發現被保險人有將投保薪資申報不實巧取
    之情事，自得依勞工保險條例第14條規定逕予更正或刪除，
    已繳保險費則依同條例第16條第2 項規定不予退還，合先敘
    明。
三、本件原告係由昇泰報關公司申報加入勞工保險之被保險人，
    於95年10月31日退職申請老年給付，被告以昇泰報關公司前
    於92年11月1 日將原告投保薪資由16,500元調整為31,800元
    ，復於94年3 月1 日將原告投保薪資由31,800元調整為40,1
    00元，惟經就昇泰報關公司所提供原告92、94年度薪資所得
    扣繳憑單及92年5 月至95年6 月各月薪資明細資料核算結果
    ，原告上開投保薪資調整之申報與勞工保險條例第14條規定
    不符為由，於96年1 月4 日以保承行字第09560583650 號函
    核定將該2 筆即92年11月1 日及94年3 月1 日投保薪資調整
    分別逕予更正為18,300元及21,000元，已繳之保險費依勞工
    保險條例第16條第2 項規定不予退還，所請老年給付錄案另
    辦等情，有勞工保險老年給付申請書暨給付收據（非勞退新
    制申請書）、勞工保險投保薪資調整表、92年度及94年度各
    類所得扣繳暨免扣繳憑單等影本附於原處分卷可稽。原告雖
    主張其部分所得須由原服務單位以原告名義開立勞工資作
    為收據交付廠商，年終再由廠商開立薪資扣繳憑單交由原告
    報繳，故原告真正所得係廠商及原服務單位所開憑證之總和
    ，投保單位開立之薪資扣繳憑單會較實際所得低等語。惟查
    勞工保險投保薪資之申報，除本薪外，其餘各項津貼、獎金
    、加班費、伙食費等，凡屬經常性給予者，均應悉數併入計
    算，且投保單位不論以任何名目發薪，如係按月給予者，固
    均應屬經常性給與而列入投保薪資內申報；又依勞動基準法
    第2 條第3 款規定，工資係勞工因工作而獲得之報酬，不論
    其名義如何，只須係經常性給與均屬之；再雖工資係因工作
    而獲得之報酬，但不以直接提供勞務獲得者為限，而是否經
    常性給與，應依其實際給付情形認定，非以其名目為斷，但
    仍以係投保單位為該經常性給與名義人為前提。本件原告系
    爭所得並非由昇泰報關公司開立薪資扣繳憑單，此觀卷附92
    年度及94年度各類所得扣繳暨免扣繳憑單等影本即明，是該
    等金額既非屬昇泰報關公司各年度之支出，昇泰報關公司亦
    不得於當期營利事業所得稅結算申報列報，殆無疑義。縱原
    告所稱昇泰報關公司收費方式特殊等節屬實，仍無解於系爭
    所得並非投保單位昇泰報關公司所為經常性給與（姑不論其
    他廠商究係以『薪資』抑『其他支出』等名目列報該等金額
    ）事實之成立，自不得將系爭取自其他投保單位之金額列為
    昇泰報關公司之薪資總額而據以申報投保薪資，毋庸置疑。
    故被告以原告於其他單位所獲得之系爭收入，依規定不得列
    入昇泰報關公司薪資總額申報投保薪資，該公司分別於92年
    11月1 日、94年3 月1 日2 次為原告申報調整投保薪資，於
    法未合，而逕予更正該2 筆投保薪資調整金額為18,300元及
    21,000元，已繳之保險費不予退還，原告所請老年給付錄案
    另辦，即非無憑。從而本件被告所為處分，揆諸首揭法條規
    定及前開說明，並無違誤，審議審定、訴願決定遞予維持，
    亦均無不合，原告徒執前詞，訴請撤銷，為無理由，應予駁
    回。末以兩造其餘之主張及陳述等，因與本件判決結果不生
    影響，爰不予一一指駁論究；另本件依卷內資料，事證已臻
    明確，故不經言詞辯論為之，均併此述明。
據上論結，本件原告之訴為無理由，依行政訴訟法第236 條、第
195 條第1 項後段、第98條第1 項前段，判決如主文。
中    華    民    國    97    年    6     月    9     日
                    臺北高等行政法院第七庭
                                    法  官  林  育  如
上為正本係照原本作成。
本件以訴訟事件所涉及之法律見解具有原則性者為限，始得於本
判決送達後20日內向本院提出上訴狀並表明上訴理由，如已於本
判決宣示後送達前提起上訴者，應於判決送達後20日內補具上訴
理由（均按他造人數附繕本），且經最高行政法院許可後方得上
訴。
中    華    民    國    97    年    6     月    9     日
                                    書記官  蘇  亞  珍


司法院資訊處製作；財團法人民間司法改革基金會備份。
